【裁判字號】    98,台上,6695
【裁判日期】    981112
【裁判案由】    違反廢棄物清理法
【裁判全文】
最高法院刑事判決            九十八年度台上字第六六九五號
上  訴  人  甲○○
選任辯護人  陳德峰律師
上列上訴人因違反廢棄物清理法案件，不服台灣高等法院中華民
國九十六年七月三十一日第二審判決（九十六年度上訴字第二一
二０號，起訴案號：台灣台北地方法院檢察署九十五年度偵字第
一一三五０號），提起上訴，本院判決如下：
    主  文
原判決關於甲○○部分撤銷，發回台灣高等法院。
    理  由
本件原判決認定上訴人甲○○與周俊宏、楊智傑（後二人均據原
審判處罪刑確定）、柯志永（由檢察官另行偵辦）共同基於在山
坡地從事廢棄物清除、處理之犯意聯絡，未領有廢棄物處理許可
文件，亦未經主管機關許可，自民國九十四年九月初起，未經土
地所有人之同意，擅自在台北縣新店市○○段六分小段八、六七
、一０四之二等地號土地及在旁之未登錄地，設置鐵柵門控制占
用土地面積達三千三百九十一平方公尺（換算為一千零二十五點
八坪），由不知名之人連續傾倒廢塑膠、廢木材、生活垃圾等一
般廢棄物，再由上訴人駕駛挖土機將上開廢棄物以推移、掩埋、
貯存等違法方式處理，致生水土流失，迨至九十五年五月十四日
經警查獲上訴人及在現場附近把風之周俊宏、楊智傑，並扣得挖
土機一台等情。因而撤銷第一審諭知上訴人無罪之判決，改判依
想像競合犯從一重論處上訴人共同未領有廢棄物處理許可文件，
從事廢棄物處理罪刑，固非無見。
惟查：(一)、有罪判決書之主文，乃法院對於起訴案件本於事實及
理由所為之判斷而產生的結果，我國實務採罪刑並舉之例，除應
載明所犯之罪名外，並應記載所諭知之主刑與從刑。而判決之理
由，則為主文所成立之根據，其與主文之記載並所適用之法律，
應互相對照，不得有矛盾之情形，否則判決即屬違背法令。本件
原判決關於上訴人部分，其主文係諭知有期徒刑一年二月，減為
有期徒刑七月，乃理由中竟說明判處上訴人有期徒刑一年，並依
中華民國九十六年罪犯減刑條例第二條第一項第三款減其宣告刑
二分之一等旨（見原判決第五頁末行至第六頁第一至三行）。互
核以觀，即難謂無主文之記載與理由說明不相一致之違法。(二)、
刑事訴訟法第二百七十九條第一項、第二百七十六條第一項規定
預料證人不能於審判期日到場，而受命法官得於審判期日前行準
備程序時訊問證人之例外情形，其所稱「預料證人不能於審判期
日到場」之原因，須有一定之客觀事實，可認其於審判期日不能
到場並不違背證人義務，例如因疾病即將住院手術治療，或行將
出國，短期內無法返國，或路途遙遠，因故交通恐將阻絕，或其
他特殊事故，於審判期日到場確有困難者，方足當之；不得僅以
證人空泛陳稱：「審判期日不能到場」，甚或由受命法官逕行泛
詞諭知「預料該證人不能於審判期日到庭」，即行訊問或詰問證
人程序，為實質之證據調查。本件原審於準備程序期日由受命法
官訊問證人蔡麗君、蔡清富、鄭金山（見原審卷第四四至四六頁
反面），然依卷內資料，並無何客觀事實足以預料證人不能於審
判期日到場之原因，受命法官即於準備程序訊問上開證人調查證
據，並採為判斷依據，依上說明，於法自屬有違。(三)、本件依檢
察官起訴書記載之犯罪事實，上訴人僅止於「九十五年五月十四
日，在台北縣新店市○○段六分小段八、六七、一０四之二地號
土地」為上開處理廢棄物之犯行，與原判決所認定「自九十四年
九月初起，在上揭二筆土地及在旁之未登錄地」之犯罪事實，範
圍不儘一致。原判決就檢察官所未起訴之事實何以得併為審判，
及自九十四年九月初起至九十五年五月十四日止之多次犯行，何
以僅成立一罪，悉未說明其所憑理由，即有判決理由不備之違法
。以上或為上訴意旨所指摘，或係本院得依職權調查之事項，應
認原判決關於上訴人部分有撤銷發回更審之原因。
據上論結，應依刑事訴訟法第三百九十七條、第四百零一條，判
決如主文。
中    華    民    國  九十八  年   十一   月   十二   日
                      最高法院刑事第十三庭
                          審判長法官  賴  忠  星
                                法官  呂  丹  玉
                                法官  吳      燦
                                法官  施  俊  堯
                                法官  蔡  名  曜
      本件正本證明與原本無異
                                      書  記  官
中    華    民    國  九十八  年   十一   月   十七   日
                                                      Ｅ


司法院資訊處製作；財團法人民間司法改革基金會備份。
